【裁判字號】    90,訴,1736
【裁判日期】    900629
【裁判案由】    債務人異議之訴
【裁判全文】
臺灣臺北地方法院民事判決  九十年度訴字第一七三六號
    原      告  乙○○
    訴訟代理人  黃謙恩律師
    被      告  台灣土地銀行  設台北市○○區○○路四六號
    法定代理人  甲○○        .
    訴訟代理人  丙○○        .
右當事人間債務人異議之訴事件，本院判決如左：
    主    文
原告之訴駁回。
訴訟費用由原告負擔。
    事    實
甲、原告方面：
一、聲明：臺灣臺北地方法院九十年度執字笫五三八一號民事執行程序應予撤銷。
二、陳述：
（一）訴外人孫亞彤於民國八十七年十一月以原告為連帶保證人，先後向被告借款新
      台幣（下同）二百四十萬元及一百零四萬元，期限分別為三十年及二十年，均
      約定本金按期平均攤還，利息按借款餘額計付，如有一期未履行時，即視為全
      部到期。惟孫亞彤未依約清償，依上開約定，債務視為全部到期，故被告對孫
      亞彤及乙○○聲請強制執行，經臺灣桃園地方法院以八十八年度執字第一五七
      二一號事件受理在案（下稱前件執行程序），就孫亞彤之不動產為強制執行，
      因拍賣無實益，致未能全部受償，由臺灣桃園地方法院發給債權憑證予被告而
      終結強制執行程序。嗣被告又於九十年三月十三日以上開債權憑證向臺灣臺北
      地方法院民事執行處聲請強制執行，經臺灣臺北地方法院以九十年執字第五三
      八一號受理在案（下稱本件執行程序），並查封原告所有如附表所示之不動產
      。
（二）按就定有期限之債務為保證者，如債權人允許主債務人延期清償時，保證人除
      對於其延期已為同意外，不負保證責任，民法第七百五十五條定有明文。本件
      原告係就定有期限之債務為連帶保證人，且如附表所示不動產於七十九年三月
      一日即登記為原告所有，被告既未於前件執行程序查報原告之財產，並領得債
      權憑證，且經過五個月之久才聲請本件執行，依據經驗法則應認為被告於領得
      債權憑證時允許孫亞彤延期清償，原告既未同意延期，再以本件起訴狀繕本向
      被告表示不同意其延期清償，依上開規定，原告即不負保證責任，而有消滅被
      告請求之事由發生，為此依強制執行法第十四條提起本件訴訟。
三、證據：提出建物及土地登記謄本影本、郵局掛號收據影本、借據及授信約定書影
    本、臺灣桃園地方法院債權憑證影本等件為證。
乙、被告方面：
一、聲明：原告之訴駁回。
二、事實：本件被告係顧及保證人即被告之利益，故於前件執行程序僅執行主債務人
    孫亞彤之不動產，惟該不動產因經過特別拍賣程序再減價拍賣亦無人應買，且被
    告需要一段時間查報其他可供執行之財產，故先取得債權憑證終結前件執行程序
    ，待被告查得原告之財產後才為本件執行程序，且被告若同意主債務人延期清償
    會以書面加以通知，是以被告並未同意孫亞彤延期清償。
丙、本院依職權調閱本院九十年度執字第五三八一號民事執行卷宗。
    理    由
一、原告主張訴外人孫亞彤於八十七年十一月以原告為連帶保證人，先後向被告借款
    二百四十萬元及一百零四萬元（下稱系爭債務），期限分別為三十年及二十年，
    惟孫亞彤未依約清償，債務視為全部到期，被告因而對孫亞彤及乙○○向臺灣桃
    園地方法院聲請就孫亞彤之不動產為強制執行，執行結果因拍賣無實益，被告又
    未查報債務人其他可供執行之財產，致未能全部受償，故由臺灣桃園地方法院發
    給被告債權憑證終結執行程序。此時被告既未查報原告之財產而領得債權憑證，
    依據經驗法則應認為被告於領得債權憑證時允許延期清償，原告對於被告之延期
    清償並不同意，依民法第七百五十條之規定應不再負保證責任，現被告又以上開
    債權憑證向臺灣臺北地方法院民事執行處聲請本件執行，並查封原告所有如附表
    所示之不動產即無理由，為此依強制執行法第十四條規定請求撤銷本件執行程序
    。被告則以並未同意延期清償等語資為抗辯。
二、原告主張訴外人孫亞彤於八十七年十一月以原告為連帶保證人，先後向被告借款
    二百四十萬元及一百零四萬元，期限分別為三十年及二十年，惟孫亞彤未依約清
    償，債務視為全部到期，被告因而對孫亞彤及乙○○向臺灣桃園地方法院聲請就
    孫亞彤之不動產為強制執行，執行結果因拍賣無實益，由臺灣桃園地方法院發給
    被告債權憑證終結執行程序。嗣被告又以上開債權憑證向臺灣臺北地方法院民事
    執行處聲請本件執行，並查封原告所有如附表所示之不動產之事實，業據原告提
    出建物及土地登記謄本影本、郵局掛號收據影本、借據及授信約定書影本、臺灣
    桃園地方法院債權憑證影本等件為證，經本院調閱本院九十年度執字第五三八一
    號民事執行卷宗核閱屬實，且為原告所不爭執，足堪信為真實。
三、按債務人無財產可供強制執行，或雖有財產經強制執行後所得之數額仍不足清償
    債務時，執行法院應命債權人於一個月內查報債務人財產。債權人到期不為報告
    或查報無財產者，應發給憑證，交債權人收執，載明俟發見有財產時，再予強制
    執行，強制執行法第二十七條定有明文。蓋於上述情形，實際上已無從達到強制
    執行之目的，故執行法院發給債權憑證以終結執行程序，且條文亦明定債權人嗣
    後發現債務人有財產可供執行時，得依債權憑證聲請再予強制執行，並載明於債
    權憑證。是以債權人領取債權憑證，僅生執行程序終結之效力，並不影響嗣後再
    向債務人求償之權利，與債權人是否同意延期清償乃屬兩事，本件被告未於前件
    執行程序執行查報原告之財產，致未能受償而依法領得債權憑證，應僅消極的不
    向債務人追償，難認有積極的舉動足以推知其有允許主債務人延期清債之意思，
    原告復未提出其他證據證明被告有允許孫亞彤延期清償之事實，則原告以不同意
    系爭債務延期清償而主張不負保證責任云云即不足採。
四、綜上所述，原告之保證債務既未因延期清償而消滅，從而，原告依據強制執行法
    第十四條第一項，請求撤銷臺灣臺北地方法院九十年度執字笫五三八一號民事執
    行程序，為無理由，應予駁回。
五、據上論結，本件原告之訴為無理由，依民事訴訟法第七十八條判決如主文。
中      華      民      國    九十      年      六      月    二十九    日
                                        民事第六庭審判長法  官  鄭純惠
                                                        法  官  吳素勤
                                                        法  官  胡宗淦
右為正本係照原本作成
如對本判決上訴，須於判決送達後廿日內向本院提出上訴狀
中      華      民      國    九十      年      六      月    二十九    日
~B法院書記官  劉寶鈴


司法院資訊處製作；財團法人民間司法改革基金會備份。
